臺灣高等法院民事判決
109年度上易字第972號
上  訴  人  
即被上訴人  余錦盛  

訴訟代理人  顏寧律師(法扶律師)
複代理人    房佑璟律師
被上訴人即  
上訴人      邱福棟  

            鄭明旭  
上一人
訴訟代理人  蘇柏瑞律師
複代理人    蔡皇其律師
上列當事人間請求回復原狀事件，兩造對於中華民國109年5月15
日臺灣新竹地方法院108年度原訴字第7號第一審判決各自提起上
訴，本院於110年3月3日言詞辯論終結，判決如下：
    主      文
原判決關於駁回余錦盛後開第二項之訴部分，暨訴訟費用之裁判
均廢棄。
邱福棟、鄭明旭應再給付余錦盛新臺幣壹佰零玖萬元，及邱福棟
自民國108年10月4日起、鄭明旭自民國108年9月20日起，均至清
償日止，按年息百分之五計算之利息。
邱福棟、鄭明旭之上訴均駁回。
第一、二審訴訟費用，關於邱福棟、鄭明旭上訴部分，由邱福棟
、鄭明旭負擔；關於余錦盛上訴部分，由邱福棟、鄭明旭負擔。
    事實及理由
壹、程序方面：
    按不變更訴訟標的，而補充或更正事實上或法律上之陳述者
    ，非為訴之變更或追加，民事訴訟法第256條定有明文。本
    件上訴人即被上訴人余錦盛（下稱余錦盛）在原審主張兩造
    間系爭買賣契約（詳後述）無效，依民法第259條、第179條
    規定請求被上訴人即上訴人邱福棟、鄭明旭（以下依序逕稱
    邱福棟、鄭明旭）連帶給付新臺幣（下同）285萬元本息（
    見原審卷第9、13頁），嗣於上訴程序中，將其依民法第259
    規定請求部分，改依民法第113條規定請求（見本院卷第155
    、229頁），以符合其所為契約無效之主張，核此屬不變更
    訴訟標的而更正法律上之陳述，揆諸首揭規定，自非為訴之
    變更或追加，應予准許。另余錦盛於本院民國109年10月20
    日行準備程序時，當庭以言詞撤回其關於邱福棟、鄭明旭應
    負連帶責任之主張（見同上卷第102頁），邱福棟、鄭明旭
    未於10日內提出異議，依民事訴訟法第262條規定視為同意
    余錦盛撤回此部分請求，已生訴之一部撤回效力，合先敘明
    。
貳、實體方面：
一、余錦盛主張：兩造於101年9月18日簽訂不動產買賣契約（下
    稱系爭買賣契約），由邱福棟、鄭明旭共同以總價285萬元
    向伊購買坐落新竹縣○○鄉○○000地號之原住民保留地（嗣分
    割增加000-0地號土地，下稱系爭土地），已交付245萬元，
    尚有尾款40萬元之價金未付。因兩造簽約時明知邱福棟、鄭
    明旭非原住民，不得承受系爭土地，故系爭土地於點交其二
    人占有使用後，仍登記在伊名下，為保障其二人權益，兩造
    同意於系爭土地設定最高限額抵押權予邱福棟、鄭明旭，然
    其二人竟與訴外人即代書謝佳芸共同以偽造私文書方式，明
    知兩造間並無2千萬元債權債務關係存在，將系爭土地虛偽
    設定2千萬元之普通抵押權予邱福棟、鄭明旭，嗣邱福棟以
    伊違反系爭買賣契約為由聲請拍賣抵押物，致系爭土地遭他
    人拍賣取得，伊因而喪失系爭土地所有權。邱福棟復以伊違
    約未清除系爭土地上之竹林及配合申請造林、整地手續為由
    ，對伊提起損害賠償訴訟，經鈞院107年度原上字第2號審理
    後（下稱另件原上2號判決或訴訟），認定系爭買賣契約自
    始無效，邱福棟依約支付伊之價金122萬5,000元，為自始欠
    缺法律上原因，扣除其於強制執行程序取得分配款85萬2,33
    3元，判決伊應給付邱福棟37萬2,667元本息確定。系爭買賣
    契約既屬無效，伊得依民法第113條、第179條擇一請求邱福
    棟、鄭明旭回復原狀，即應返還伊無抵押權登記之系爭土地
    ，因其二人已無法回復原狀，故其二人應賠償伊系爭土地之
    價值即285萬元，並附加法定遲延利息，是除原審判命其二
    人給付176萬元本息外，爰請求邱福棟、鄭明旭再給付伊109
    萬元本息等語（未繫屬本院部分，不予贅述）。
二、邱福棟、鄭明旭辯以：
　㈠邱福棟部分：兩造簽立系爭買賣契約後，因余錦盛表明願意
    充當登記名義人，乃交付系爭土地權狀、印鑑等予代書，辦
    理抵押權設定以保障伊與鄭明旭權益，系爭土地不僅未移轉
    予伊等，且因余錦盛遲未依約清除竹林，並配合申請造林及
    土地變更等事宜，伊始終無法合法使用系爭土地，雖依約於
    102年11月15日自動完成交地，惟系爭土地並無實際點交。
    系爭土地因余錦盛違約，經伊催告解除契約，余錦盛仍拒不
    返還買賣價金，伊始依法聲請強制執行，並合法取回部分買
    賣價金，並無不當得利可言。另件原上2號判決雖認定系爭
    買賣契約因違反強制規定無效，縱認雙方應負回復原狀責任
    ，然伊未曾取得系爭土地所有權及占有，且嗣因訴外人黃志
    偉因拍賣取得系爭土地，應認伊已無回復原狀義務可言。再
    者，余錦盛亦須返還伊所給付之價金122萬5,000元，而伊於
    系爭土地強制執行程序中取得之分配款是由拍定人黃志偉提
    出，並非余錦盛之清償，是於余錦盛返還伊上述買賣價金前
    ，伊得為同時履行及抵銷抗辯。反之余錦盛應依另件原上2
    號判決給付伊系爭土地買賣價金於扣除系爭土地拍賣價金之
    差額37萬2,667元，伊實無不當得利之事實。況且，本件與
    另件原上2號判決實為同一事件，余錦盛於本件請求伊因契
    約無效而返還不當得利，有違既判力及爭點效等語。
　㈡鄭明旭部分：伊已將系爭買賣契約之所有權利義務移轉予訴
    外人林珍，林珍又將之轉讓邱福棟，並由邱福棟受領系爭土
    地之拍賣價金，是伊未取得任何不當得利，亦無回復原狀之
    義務。退步言之，伊得以余錦盛應返還之系爭土地買賣價金
    122萬5,000元與余錦盛本件之請求互為抵銷，自無庸給付余
    錦盛任何款項等語。
三、原審為余錦盛一部敗訴、一部勝訴之判決，即判命邱福棟、
    鄭明旭應給付余錦盛176萬元及法定遲延利息，並附條件為
    假執行及免為假執行之宣告。另駁回余錦盛其餘之訴及假執
    行之聲請。余錦盛就其敗訴部分聲明不服，其上訴聲明：
　㈠原判決關於駁回其後開第二項之訴部分廢棄。
　㈡邱福棟、鄭明旭應再給付其109萬元，及自起訴狀繕本送達之
    翌日起至清償日止，按年息5%計算之利息。
　　邱福棟、鄭明旭均答辯聲明：上訴駁回。其二人另就其等敗
    訴部分，均提起上訴，上訴聲明均為：
㈠㈠原判決不利其等部分廢棄。　
  ㈡上開廢棄部分，被上訴人於第一審之訴及假執行之聲請均駁
    回。
四、本院整理兩造不爭執事項（見原審卷第37-39、201、202頁
    、本院卷第202、230、231頁）：
　㈠兩造於101年9月18日簽訂系爭買賣契約，由邱福棟、鄭明旭
    共同向余錦盛購買系爭土地，買賣總價285萬元，邱福棟、
    鄭明旭已交付245萬元予余錦盛（邱福棟、鄭明旭各給付122
    萬5,000元），尚有尾款40萬元未給付。
　㈡系爭土地經邱福棟於103年間向原法院聲請以103年度司拍字
    第50號拍賣抵押物裁定為執行名義強制執行（104年度司執
    字第21618號），經黃志偉以176萬元應買，邱福棟依其債權
    額比例獲得分配款85萬2,333元（另獲分配執行費5萬5,335
    元）。
　㈢系爭土地為原住民保留地，邱福棟與鄭明旭並無原住民身分
    ，另件原上2號判決認定系爭買賣契約無效，余錦盛應返還
    邱福棟依系爭買賣契約所支付之價金122萬5,000元，扣除邱
    福棟就前開強制執行程序取得分配款85萬2,333元後，余錦
    盛應給付邱福棟37萬2,667元（計算式：1,225,000元－852,3
    33元＝372,667元）。
五、余錦盛主張兩造間系爭買賣契約無效，雙方應負回復原狀義
    務，其將系爭土地點交邱福棟、鄭明旭使用，並同意設定最
    高限額抵押權予其二人以保障其等權益，已相當於交付系爭
    土地所有權予其二人，惟其二人竟以虛偽設定之普通抵押權
    及不存在之債權聲請將系爭土地強制執行，致遭他人拍定取
    得所有權，其二人已無法回復未設定抵押權之系爭土地之原
    狀予其，應依民法第113條規定或第179條規定，將系爭土地
    於回復義務給付不能時之客觀價值285萬元返還予其等語，
    然為邱福棟、鄭明旭所否認，並以前詞置辯。經查：
　㈠系爭買賣契約為無效：
　⒈按以不能之給付為契約標的者，其契約為無效。但其不能情
    形可以除去，而當事人訂約時並預期於不能之情形除去後為
    給付者，其契約仍為有效；附停止條件或始期之契約，於條
    件成就或期限屆至前，不能之情形已除去者，其契約為有效
    ，民法第246 條定有明文。次按原住民取得原住民保留地所
    有權後，除政府指定之特定用途外，其移轉之承受人以原住
    民為限，原住民保留地開發管理辦法第18條第1 項亦有規定
    。又原住民保留地之買賣，承買人雖非原住民，惟如約定由
    承買人指定登記予任何具有原住民身分之第三人，或具體約
    定登記予具有原住民身分之特定第三人，即非民法第246 條
    第1 項以不能之給付為契約之標的，其契約自屬有效。則原
    住民保留地之買賣，承買人若非原住民，則須於契約中約定
    由承買人指定登記予具原住民身分之第三人，或具體約定登
    記予原住民身分之特定第三人，其買賣契約始屬有效。
　⒉查系爭土地為原住民保留地，有土地登記第二類謄本可考（
    見原法院104年度訴字第513號影卷第33、34頁），惟邱福棟
    、鄭明旭不爭執其二人不具原住民身分，且系爭買賣契約並
    未約定將系爭土地登記予具原住民身分之特定第三人，反明
    確記載登記權利名義人為不具原住民身分之邱福棟及鄭明旭
    ，復無待法令變更後再為移轉登記之明文約定，亦有系爭買
    賣契約為憑（見同上影卷第13-16頁），是依上開說明，系
    爭買賣契約乃以不能之給付為契約標的，應屬無效，此復為
    兩造所不爭執（見原審卷第37-39、201、202頁），堪予認
    定。
  ㈡按無效法律行為之當事人，於行為當時知其無效，或可得而
    知者，應負回復原狀或損害賠償之責任，民法第113條定有
    明文，上開規定目的在求當事人間之公平合理，以免他方當
    事人因此受有不利益。又上開因不能回復原狀所生損害賠償
    責任，其目的在於填補債權人所生之損害，其應回復者並非
    「原有狀態」，而係「應有狀態」，應將契約成立後所生之
    變動狀況考慮在內。查：
　⒈兩造不爭執於簽立系爭買賣契約時，均明知不具原住民身分
    不能買受系爭土地乙節（見本院卷第103、160、161頁），
    是依上開說明，兩造均應就系爭買賣契約之無效互負回復原
    狀或損害賠償責任。鄭明旭雖辯稱其嗣已將系爭土地權利義
    務移轉予林珍，余錦盛不得請求其回復原狀云云（見同上卷
    第109頁），惟按當事人之一方將其因契約所生之權利義務
    ，概括的讓與第三人承受者，係屬契約承擔，與單純的債權
    讓與不同，非經他方之承認，對他方不生效力（最高法院73
    年台上字第1573號判例意旨參照）。且按契約之效力原則上
    僅存在於契約當事人間；而法律行為無效，應負回復原狀之
    責任者，以於行為當時，知其無效或可得而知之當事人為限
    ，此觀民法第113條之規定自明（最高法院89年度台上字第2
    048號裁判要旨供參）。因此，鄭明旭既為系爭買賣契約當
    事人之一方，倘其將系爭買賣契約所生之權利義務概括讓與
    林珍，尚須余錦盛承認始對余錦盛發生效力。惟不論邱福棟
    或鄭明旭均始終未提出鄭明旭業將系爭買賣契約權利義務概
    括讓與林珍之事實通知余錦盛而得其承認之證據，自對余錦
    盛不生效力。林珍既未取代鄭明旭而成為系爭買賣契約當事
    人之一，則鄭明旭辯稱余錦盛不能依民法第113條規定對其
    請求云云，顯非可採。
　⒉系爭買賣契約之買賣總價為285萬元，邱福棟、鄭明旭已依系
    爭買賣契約交付245萬元予余錦盛（邱福棟、鄭明旭各給付1
    22萬5,000元），尚有尾款40萬元未給付，已如前述貳、四
    、㈠所述。又余錦盛主張其已將系爭土地點交邱福棟、鄭明
    旭用等語，為邱福棟所不爭執，並稱余錦盛是將系爭土地點
    交予其與鄭明旭二人等語明確（見本院卷第156頁），堪信
    屬實。再者，余錦盛主張兩造因明知邱福棟、鄭明旭不具原
    住民身分，不能承受系爭土地，故仍登記為余錦盛所有，並
    以設定最高限額抵押權及點交系爭土地，代替所有權移轉等
    語，為邱福棟、鄭明旭所不爭執（見同上卷第103、238、23
    1頁），是此部分事實，亦堪認定。邱福棟嗣雖以余錦盛遲
    不履約砍伐竹林等，致其始終無法利用系爭土地以培養牛樟
    樹，故余錦盛始終未依約完成交地云云（見同上卷第205、2
    06、242、243頁），惟邱福棟此部分所辯，僅涉余錦盛是否
    另有債務不履行情事，與系爭土地是否點交，核屬二事，不
    足以推翻邱福棟自認系爭土地已點交之效力，所辯不足為採
    。茲因系爭買賣契約為雙務契約，於民法第113條所定情形
    ，當事人雙方均負有回復原狀義務，故就其所領之給付，互
    負返還義務，本件余錦盛應返還邱福棟、鄭明旭各122萬5,0
    00元之買賣價金，邱福棟、鄭明旭則應將買賣標的物即未設
    定抵押權之系爭土地點交返還予余錦盛，足以認定。至於鄭
    明旭辯稱其嗣已將契約權利義務轉讓林珍，就沒有使用該土
    地云云（見同上卷第156頁），惟依同上貳、五、㈡、⒈理由
    ，鄭明旭此部分所辯仍非可採。
　⒊邱福棟於103年間以余錦盛違反系爭買賣契約第13條所約定申
    請造林義務，於解除契約後請求余錦盛加倍返還已付價金45
    0萬元及損失費用61萬6,813元，合計551萬6,813元為由，向
    原法院聲請以103年度司拍字第50號拍賣抵押物裁定為執行
    名義強制執行（104年度司執字第21618號），經黃志偉以17
    6萬元應買並取得系爭土地所有權，執行債權人即第一順位
    抵押權人邱福棟、林珍以上述551萬6,813元之債權原本分配
    ，邱福棟依其債權額比例獲得分配款85萬2,333元（另獲分
    配執行費5萬5,335元）等情，有上述裁定、執行分配表、不
    動產權利移轉證書可考（見原審卷第77-79、169頁），並經
    本院調閱上述執行卷宗無訛，且與前揭貳、四、㈡所述相符
    ，堪予認定。是余錦盛主張邱福棟、鄭明旭已因上情無法將
    系爭土地未設抵押權之原狀予以回復並返還占有予其等語，
    即屬可採。
　⒋且邱福棟以前述解除系爭買賣契約事由，依民法第259條規定
    ，訴請余錦盛加倍返還買賣價金及賠償因解約所生損害共計
    284萬4,450元本息，業經本院以105年度上字第494號判決認
    定邱福棟未能提出合法催告及解除契約之證明，尚未合法解
    除系爭買賣契約，上開請求為無理由，而於105年10月31日
    為其敗訴之判決，並經確定等情，業據本院調取上開卷宗之
    電子卷宗核閱無誤，已可認定。嗣邱福棟又以余錦盛違反系
    爭買賣契約第13條約定未配合申請造林及整地手續，及口頭
    約定之清除土地上之竹林義務為由，請求余錦盛依系爭買賣
    契約第8條第4項約定給付其以2倍價金計算之違約金490萬元
    ，於扣除前述強制執行程序所獲分配之170萬4,665元（即邱
    福棟與林珍合計獲分配金額），余錦盛尚應給付其319萬5,3
    35元，於獲敗訴判決提起上訴後，又追加倘系爭契約無效，
    余錦盛所收取245萬元土地價金，屬無法律上原因獲有利益
    ，致其受損害，應將土地價金扣除上開強制執行分配款所餘
    74萬5,335元返還予其之備位訴訟，經本院以另件原上2號訴
    訟審理後，認定系爭買賣契約係以不能之給付為契約標的，
    應為無效（理由同於本院於本件之前揭認定）。系爭契約既
    屬無效，邱福棟主張依系爭契約之約定，以先位之訴請求余
    錦盛給付違約金，自屬無據。而其備位依無效法律行為之不
    當得利請求權部分，則屬有據，因邱福棟與鄭明旭就系爭契
    約之權利義務為可分，邱福棟復於本院該訴訟審理中陳明不
    願受讓鄭明旭就系爭契約之債權，故僅能請求余錦盛返還土
    地價金扣除分配款之餘額37萬2,667元（計算式：1,225,000
    元－852,333元＝372,667元）等情，有另件原上2號確定判決
    可稽（見原審卷第89-95頁），且為邱福棟所不爭執（見同
    上卷第201、202頁），足予認定。
　⒌承前所述，堪認邱福棟行使系爭土地上所設定之抵押權，其
    所主張之抵押債權並非處於合法可行使狀態，則邱福棟行使
    抵押權結果，使黃志偉取得系爭土地所有權，致余錦盛喪失
    系爭土地所有權，其與鄭明旭無法履行民法第113條規定之
    回復系爭土地原狀義務，自具可歸責事由。次依邱福棟所述
    ，鄭明旭已將系爭買賣契約就系爭土地之損害賠償請求權讓
    與林珍，為鄭明旭所不爭執，復有前述併列林珍為第一順位
    抵押權債權人之分配表可佐（見原審卷第202、79頁、本院
    卷第109頁），應認鄭明旭就無法將系爭土地回復原狀乙節
    同具歸責事由，余錦盛則不具可歸責事由。是余錦盛主張邱
    福棟、鄭明旭應依前述規定及說明負損害賠償責任等語，當
    屬有據。復查，依本院調得前述執行卷宗所附系爭土地之鑑
    定報告所載，系爭土地於執行時之價值為294萬210元，此為
    兩造所不爭執（見本院卷第154頁），揆諸前揭說明，余錦
    盛依民法第113條規定請求邱福棟、鄭明旭賠償285萬元，未
    逾上開金額，自屬可採。
　⒍邱福棟雖辯稱余錦盛亦應返還其系爭買賣契約之買賣價金云
    云，然邱福棟不爭執已受領余錦盛依另件原上2號判決所命
    給付之37萬2,667元（見本院卷第232頁），則余錦盛因系爭
    買賣契約無效對邱福棟所負返還受領買賣價金122萬5,000元
    之義務，已於前述強制執行程序及依另件原上2號判決履行
    完畢，邱福棟以其對余錦盛返還買賣價金122萬5,000元之債
    權與余錦盛本件之請求為同時履行或抵銷之抗辯（見同上卷
    第249頁），均非可取。至於邱福棟另辯稱其於執行程序中
    獲分配之金額係黃志偉所提出，非余錦盛之清償云云（見同
    上卷第232、248頁），因按強制執行法上之拍賣，應解釋為
    買賣之一種，即拍定人為買受人，而以拍賣機關代替債務人
    立於出賣人之地位（最高法院49年台抗字第83號判例參照）
    ，是系爭土地經原法院依強制執行程序拍賣，仍係以債務人
    即余錦盛為出賣人，而黃志偉為拍定人即買受人，所提出價
    金之給付對象為出賣人余錦盛，僅由原法院強制執行而將拍
    賣所得價金分配予余錦盛之債權人，是邱福棟以債權人身分
    於該強制執行程序中所取得分配款，性質上仍屬債務人余錦
    盛之給付，用以滿足邱福棟對余錦盛之執行債權，邱福棟此
    部分所辯，顯出於對強制執行程序相關法制之不解，仍非可
    取。
　⒎再按確定之終局判決有既判力者，除別有規定外，限於經裁
    判之訴訟標的，此觀民事訴訟法第400條第1項規定即明。於
    後訴訟之訴訟標的與前訴訟之訴訟標的同一（最高法院19年
    上字第278號判例參照）、相反而矛盾（同院26年渝上字第1
    161號判例參照），或前訴訟之訴訟標的係後訴訟請求之先
    決法律關係者（同院29年渝上字第975號判例參照），始有
    上開規定之適用。另件原上2號判決係邱福棟對余錦盛主張
    系爭買賣契約無效，依不當得利請求其返還所受領之買賣價
    金（前述備位訴訟部分），本件則為余錦盛主張系爭買賣契
    約無效，依民法第113條規定請求邱福棟、鄭明旭就系爭土
    地負回復原狀或損害賠償之義務，乃雙務契約之互負回復原
    狀義務，已如前述，分屬系爭買賣契約雙方當事人之各自請
    求返還受領物請求權，兩者訴訟標的不同，並非同一事件，
    且鄭明旭並非另件原上2號訴訟當事人，是邱福棟、鄭明旭
    辯稱余錦盛本件請求違反另件原上2號判決之既判力或爭點
    效，均非可採，附此敘明。
　⒏鄭明旭雖辯稱系爭買賣契約無效，其得請求余錦盛返還買賣
    價金122萬5,000元，並以之與余錦盛本件請求抵銷云云（見
    原審卷第37-39頁、本院卷第231頁），惟按，債權之讓與，
    依民法第297條第1項之規定，雖須經讓與人或受讓人通知債
    務人始生效力，但不以債務人之承諾為必要，而讓與之通知
    ，為通知債權讓與事實之行為，原得以言詞或文書為之，不
    需何等之方式，故讓與人與受讓人間成立債權讓與契約時，
    債權即移轉於受讓人，除法律另有規定外，如經讓與人或受
    讓人通知債務人，即生債權移轉之效力（最高法院98年度台
    上字第186號裁判要旨參照）。本件鄭明旭將系爭買賣契約
    所生之權利義務概括讓與林珍，因未經余錦盛承認而不能對
    余錦盛發生效力，亦不發生契約承擔效力，固如前揭貳、五
    、㈡、⒈所述，惟鄭明旭將系爭買賣契約之損害賠償請求權讓
    與林珍行使，屬單純債權讓與，依上開說明，則無須得余錦
    盛同意即生效力，且依前揭貳、五、㈡、⒊所述，林珍於前揭
    強制執行程序參與分配，並取得85萬2,333元分配款，業已
    行使此部分債權，鄭明旭自不得再行使其已轉讓予林珍之債
    權，故鄭明旭據此所為抵銷抗辯，要屬無據。
　㈢按數人負同一債務或有同一債權，而其給付可分者，除法律
    另有規定或契約另有訂定外，應各平均分擔或分受之，民法
    第271條前段定有明文。本件邱福棟、鄭明旭共同以系爭買
    賣契約向余錦盛買受系爭土地，嗣因系爭買賣契約無效，雙
    方互負回復原狀或損害賠償責任，而因系爭土地已無法回復
    原狀，邱福棟、鄭明旭應對余錦盛負系爭土地之損害賠償責
    任，即賠償余錦盛285萬元，已如前述，此項金錢之給付應
    屬可分，依上說明，自應各平均分擔之，是余錦盛請求邱福
    棟、鄭明旭共同給付285萬元（見本院卷第102頁），即為可
    採。
　㈣綜上所述，余錦盛依民法第113條規定請求邱福棟、鄭明旭給
    付285萬元，及自起訴狀繕本送達之翌日即邱福棟自108年10
    月4日、鄭明旭自同年9月20日起（見原審卷第21、22頁），
    均至清償日止，按年息5%計算之利息，即屬有據。至於余錦
    盛另依民法第179條規定請求部分，因其依同法第113條規定
    請求為有理由，業如前述，已無另予論述之必要，併此敘明
    。
六、從而，除原審已判命邱福棟、鄭明旭給付之176萬元本息外
    ，余錦盛依民法第113條規定，請求邱福棟、鄭明旭再給付1
    09萬元（計算式：285萬元－176萬元＝109萬元），及邱福棟
    自108年10月4日、鄭明旭自同年9月20日起算之法定遲延利
    息，為有理由，應予准許。是則，原審就上開應准許部分，
    為余錦盛敗訴之判決，尚有未洽，上訴論旨求予廢棄改判，
    為有理由，爰由本院廢棄改判如主文第2 項所示（未繫屬本
    院部分，不予另贅）。至於上開其餘應准許之部分，原審為
    余錦盛勝訴之判決並無不合，邱福棟、鄭明旭之上訴，均無
    理由，應予駁回。又本件事證已臻明確，兩造其餘之攻擊或
    防禦方法及所用之證據，經本院斟酌後，認為均不足以影響
    本判決之結果，爰不逐一論列，附此敘明。
七、據上論結，本件余錦盛之上訴為有理由，邱福棟、鄭明旭之
    上訴為無理由，爰判決如主文。
中　　華　　民　　國　　110 　年　　3 　　月　　24　　日
                  民事第二十二庭
                      審判長法  官  張靜女
                            法  官  葉珊谷
                            法  官  范明達
正本係照原本作成。
邱福棟、鄭明旭合併上訴利益額逾新臺幣150萬元，如不服本判
決，應於收受送達後20日內向本院提出上訴書狀，其未表明上訴
理由者，應於提出上訴後20日內向本院補提理由書狀（均須按他
造當事人之人數附繕本）上訴時應提出委任律師或具有律師資格
之人之委任狀；委任有律師資格者，另應附具律師資格證書及釋
明委任人與受任人有民事訴訟法第466條之1第1項但書或第2項所
定關係之釋明文書影本。如委任律師提起上訴者，應一併繳納上
訴審裁判費。
中　　華　　民　　國　　110 　年　　3 　　月　　24　　日
  　　　　　　　　　　　　　書記官  余姿慧